【裁判字號】    97,訴緝,198
【裁判日期】    971107
【裁判案由】    毒品危害防制條例
【裁判全文】
臺灣臺中地方法院刑事判決             97年度訴緝字第198號
                                     97年度訴緝字第199號
                                     97年度訴緝字第200號
                                     97年度易緝字第201號
公  訴  人  臺灣臺中地方法院檢察署檢察官
被      告  乙○○
                    （現於臺中臺中看守所羈押中）
上列被告因違反毒品危害防制條例等案件，經檢察官提起公訴（
96年度毒偵字第6134號、96年度毒偵字第3015號、96年度毒偵字
第5634號、96年度偵字第12763號、96年度偵字第17702號）及移
送併案審理（臺灣桃園地方法院檢察署96年度偵字第25796號）
，被告於本院準備程序就被訴事實為有罪之陳述，經本院合議庭
裁定改行簡式審判程序，合併審理，判決如下：
    主    文
乙○○幫助意圖為自己不法之所有，以詐術使人將本人之物交付
，累犯，處有期徒刑伍月，減為有期徒刑貳月又拾伍日。又施用
第一級毒品，累犯，處有期徒刑玖月，減為有期徒刑肆月又拾伍
日。又施用第一級毒品，累犯，處有期徒刑玖月，扣案之第一級
毒品海洛因壹包（驗餘淨重零點貳貳柒公克），沒收銷燬之，
扣案之注射針筒壹支、藥鏟壹支，均沒收。又施用第一級毒品，
累犯，處有期徒刑玖月。應執行有期徒刑壹年拾月，扣案之第一
級毒品海洛因壹包（驗餘淨重零點貳貳柒公克），沒收銷燬之
，扣案之注射針筒壹支、藥鏟壹支，均沒收。
    犯罪事實
一、乙○○前於民國94年間因違反毒品危害防制條例案件，經本
    院判處有期徒刑8月、5月，應執行有期徒刑1年確定，送監
    執行，於95年7月31日縮刑期滿執行完畢。詎其不知悔悟，
    本可預見一般人購買金融帳戶使用常與財產犯罪密切相關，
    且取得他人存摺之目的在於收取贓款及掩飾犯行不易遭人追
    查，又對於提供帳戶雖無引發他人萌生犯罪之確信，但仍以
    縱若有人持以犯罪亦無違反本意之幫助犯意，於96年1月初
    11日前某日19、20時，在臺中市○○路與崇德路口，將其先
    前向中華郵政股份有限公司后里郵局（下稱后里郵局）所申
    請開立帳號000000 000000000號帳戶存摺、提款卡、密碼，
    以新臺幣（下同）1萬1000元之代價，出售予姓名年籍不詳
    、綽號「小陳」之成年男子。該「小陳」之人於取得乙○○
    前開后里郵局帳戶存摺、提款卡及密碼後，果與其餘姓名年
    籍不詳之詐騙集團成員，共同基於意圖為自己不法所有之詐
    欺取財犯意聯絡，分別為：(一)於96年1月11日前某日，由不
    詳姓名年籍之成年男性詐騙集團成員，先佯裝為香港六合彩
    之工作人員，向丁○○詐稱：其為工作人員不能下注，請丁○○代為依其指定帳戶下注等語，後再接續對丁○○詐稱：
    丁○○中獎3千多萬元，需匯款至其指定之帳戶等語，致丁○○陷於錯誤，依指示於96年1月11日在臺北市南港區○○○路○段108號中研院郵局以臨櫃匯款之方式，匯款15萬元至
    乙○○前開后里郵局帳戶。(二)於96年1月16日15時19分前某
    時，由不詳姓名年籍之成年詐騙集團成員，撥打電話予甲○○，在電話中對甲○○詐稱中二獎100萬元，但須先付押金3
    萬元等語，致甲○○陷於錯誤，依指示於同日15時19分，在
    臺東縣長濱鄉長濱農會前以自動提款機轉帳匯款之方式，匯
    款3萬元至乙○○前開后里郵局帳戶。(三)於96年1月16日某時
    ，由不詳姓名年籍之詐騙集團成員，在電話中向丙○○詐稱
    ：丙○○先前中獎149萬6500元，所需匯款手續費部分未收
    到，尚須匯5萬元始能領取獎金等語，致丙○○陷於錯誤，
    於同日15時35分，在員林惠來郵局以臨櫃匯款之方式，匯款
    5萬元至乙○○前開后里郵局帳戶。後丁○○、甲○○、丙○○3人察覺有異，分別報警後始循線查獲上情。
二、乙○○又前於93年間因施用毒品案件，經本院裁定令入勒戒
    處所觀察、勒戒後，認無繼續施用傾向，於93年10月8日觀
    察、勒戒完畢釋放。其於觀察、勒戒完畢後5年內，另各基
    於施用第一級毒品海洛因之犯意，分別於：(一)96年3月13日1
    、2時，在臺中縣后里鄉詳細住址不明之友人住處，以將第
    一級毒品海洛因摻水稀釋後置於注射針筒內施打於靜脈血管
    之方式，施用第一級毒品海洛因1次。(二)於96年7月22日中午
    某時，在臺中市○○區○○路與崇德路口之加油站廁所內，
    以將第一級毒品海洛因摻水稀釋後置於注射針筒內施打於靜
    脈血管之方式，施用第一級毒品海洛因1次。(三)於96年8月31
    日20、21時，在臺中市○○區○○路與崇德路口之加油站廁
    所內，以將第一級毒品海洛因摻水稀釋後置於注射針筒內施
    打於靜脈血管之方式，施用第一級毒品海洛因1次。嗣經警
    先於96年3月13日17時43分以毒品列管人口通知乙○○到警
    局接受尿液採驗，送驗結果呈現第一級毒品海洛因代謝物嗎
    啡、可待因陽性反應，因而查獲。又於96年7月23日22時50
    分，在臺中縣烏日鄉○○路與三民街口為警攔檢查獲，並扣
    得第一級毒品海洛因1包（驗餘淨重0.2273公克）及乙○○
    所有供施用第一級毒品海洛因所用之注射針筒1支、供分裝
    所吸食之海洛因用之藥鏟1支，並未經使用之空注射針筒2支
    。再為警於96年9月6日8時15分，持搜索票在臺中縣后里鄉
    ○里路127巷5號乙○○住處搜索查獲。
三、案經臺中縣警察局霧峰分局、大甲分局、烏日分局、臺中縣
    警察局、臺中市警察局第五分局分別報請臺灣臺中地方法院
    檢察署檢察官偵查起訴，及臺南市警察局第一分局報請臺灣
    桃園地方法院檢察署檢察官移送併案審理。
    理    由
一、訊據被告乙○○對於前揭犯罪事實均坦承不諱，且據證人丁○○於警詢、證人甲○○、丙○○分別於警詢及檢察官偵查
    中證述明確，並有被告前開后里郵局帳號00000000000000號
    帳戶開戶資料及交易明細表、自動櫃員機交易明細表、郵政
    國內匯款執據、扣押物品清單各1份在卷足稽，且被告3次為
    警查獲後所採集之尿液，經以氣相層析質譜儀（即GC／MS）
    方法檢驗結果，均呈第一級毒品海洛因於人體代謝後之嗎啡
    、可待因陽性反應等情，並有中山醫學大學附設醫院檢驗科
    藥物檢測中心尿液檢驗報告3份附卷足證，復有扣案之海洛
    因1包（驗餘淨重0.2273公克）、被告所有供其施用海洛因
    所用及分裝之注射針筒及藥鏟各1支可資佐證。且扣案之前
    開1 包白粉狀物品業經行政院衛生署草屯療養院以化學呈色
    法及氣相層析質譜儀（GC／MS）鑑定結果，確係第一級毒品
    海洛因，有該院草療鑑字第0960005864號鑑定書1紙在卷可
    稽。查被告前於93年間因施用毒品案件，經本院裁定令入勒
    戒處所觀察、勒戒後，認無繼續施用傾向，於93年10月8日
    觀察、勒戒完畢釋放，此有臺灣高等法院被告前案紀錄表及
    臺灣臺中地方法院檢察署刑案資料查註紀錄表各1份在卷可
    參，其於觀察、勒戒完畢5年內再犯本件施用第一級毒品罪3
    次，均應依毒品危害防制條例第23條第2項之規定，即應依
    法追訴。被告自白核與事實相符，事證明確，其犯行均堪認
    定。
二、按刑法上之幫助犯，係指以幫助之意思，對於正犯資以助力
    ，而未參與實施犯罪之行為者而言（最高法院49年臺上字第
    77號判例參照）。查前開姓名年籍不詳、綽號「小陳」之成
    年男子取得被告所提供之前開后里郵局帳戶存摺、提款卡及
    密碼後，前開詐欺取財集團成員旋即先後向被害人甲○○、
    丙○○、丁○○等人詐欺取財，致其等3人均遭詐騙而各將
    前揭金錢轉帳存入被告前開后里郵局帳戶內，均受有財產上
    損害，有如前述。是核前開詐欺取財集團成員所為，係犯刑
    法第339條第1項之詐欺取財罪。另被告均僅係提供交付前開
    郵局帳戶供作前開成年人等前開詐欺取財集團成員之連續詐
    欺取財之存款帳戶工具使用，顯係基於幫助他人連續詐欺取
    財之犯意，且被告提供前開郵局帳戶予前開成年人之行為，
    核屬刑法詐欺取財罪構成要件以外之行為，被告既係以幫助
    他人犯罪之意思而參與犯罪構成要件以外之行為，應依刑法
    第30條第1項幫助犯之規定，論以詐欺取財罪之幫助犯。是
    核被告所為，係犯刑法第339條第1項之幫助詐欺取財罪及毒
    品危害防制條例第10條第1項之施用第一級毒品罪。被告為
    供施用而持有毒品，其持有之低度行為，已為施用之高度行
    為所吸收，均不另論罪。被告1次提供后里郵局帳戶供詐騙
    集團使用，並侵害被害人甲○○、丙○○、丁○○等3人之
    財產法益，為想像競合犯，應依刑法第55條前段之規定，從
    一情節較重之幫助詐欺財罪處斷。被告所犯前開4罪間，犯
    意各別，罪名不同，應予分論併罰。又被告幫助詐欺集團成
    員向被害人丁○○詐欺取財之犯罪事實，雖未據公訴人起訴
    ，惟與已起訴部分具有想像競合犯之關係，為起訴效力所及
    ，本院自得一併加以審理。查，被告前於94年間因違反毒品
    危害防制條例案件，經本院判處有期徒刑8月、5月，應執行
    有期徒刑1年確定，送監執行，於95年7月31日縮刑期滿執行
    完畢，此有臺灣高等法院被告前案紀錄表及臺灣臺中地方法
    院檢察署刑案資料查註紀錄表各1份在卷可憑，其受徒刑執
    行完畢後5年以內，故意再犯本案4件有期徒刑以上之罪，均
    為累犯，應依刑法第47條第1項之規定，各加重其刑。被告
    幫助他人犯罪，係幫助犯，應依刑法第30條第2項之規定，
    減輕其刑。被告就所犯幫助詐欺取財罪部分，有加重及減輕
    之事由，應依法先加重後減輕之。爰審酌被告提供帳戶予不
    法份子使用，非惟幫助詐欺取財者遂行其目的，同時使渠等
    得以隱匿其真實身分，減少遭查獲之風險，愈使其肆無忌憚
    ，加深犯罪之猖獗，惟念及被告並未實際參與本件詐欺取財
    之犯行，對於破壞社會治安之責難性，尚不若實際實施犯罪
    行為之正犯為重，被告與上開不詳年籍姓名之人之關連性親
    疏，於此類型犯罪之角色輕重，實際利用該帳戶詐欺所得之
    財物合計達23萬元，又被告前因施用毒品犯行曾經觀察、勒
    戒，竟又再施用毒品不輟，無視於毒品對於自身健康之戕害
    及國家對於杜絕毒品犯罪之禁令，惡性非輕，再本於施用毒
    品犯罪之人，亦為「病人」之考量，並被告犯後坦承全部犯
    行等一切情狀，分別量處如主文所示之刑。被告所犯犯罪事
    實欄一所示之幫助詐欺取財罪及犯罪事實二、(一)所示違反毒
    品危害防制條例部分等罪之犯罪時間，均係在96年4月24 日
    前，且無中華民國九十六年罪犯減刑條例第3條、第5條所定
    不得減刑之情形，應依該條例第2條第1項第3款之規定，各
    減其宣告刑2分之1（被告雖於犯罪後逃亡經通緝歸案，但其
    發布通緝時間，分別為96年11月9日、97年3月25日、97年9
    月12日，有通緝書在卷可稽，均係在中華民國96年罪犯減刑
    條例自96年7月16日施行之後，自與同條例第5條規定：「本
    條例施行前，經通緝而未於中華民國96年12月31日以前自動
    歸案接受偵查、審判或執行者，不得依本條例減刑」不合，
    仍應依法予以減刑）。並就被告所犯上開4罪，定其應執行
    之刑。
三、扣案之白粉1包經送鑑定結果，確係第一級毒品海洛因，有
    前開鑑定書1份在卷足憑，為毒品危害防制條例第2條第1項
    第1款所指之第一級毒品，爰依同條例第18條第1項前段之規
    定，不問屬於犯人與否，宣告沒收銷燬之。扣案之注射針筒
    及藥鏟各1支，為被告所有，供其施用、分裝海洛因所用之
    物，業據被告供明在卷，爰依刑法第38條第1項第2款之規定
    宣告沒收。至扣案之注射針筒2支，係被告所新購買，非作
    為犯本案施用海洛因所用之物，且非屬違禁物，爰不予宣告
    沒收，附此敘明。
據上論斷，應依刑事訴訟法第273條之1第1項、第299條第1項前
段，毒品危害防制條例第10條第1項、第18條第1項前段，刑法第
11條、第30條第1項、第2項、第339條第1項、第55條、第47條第
1項、第51條第5款、第38條第1項第2款，中華民國九十六年罪犯
減刑條例第2條第1項第3款、第7條、第10條第1項，刑法施行法
第1條之1，判決如主文。
中    華    民    國    97    年    11    月     7    日
                  刑事第六庭    法  官  戴博誠
上正本證明與原本無異。
如不服本判決，應於送達後10日內向本院提出上訴狀（須附繕本
），上訴於臺灣高等法院臺中分院。
上訴書狀如未敘述理由，應於上訴期間屆滿後20日內補提理由書
於本院。
                                書記官  林政佑
中    華    民    國    97    年    11    月     7    日
【附錄論罪科刑法條】
毒品危害防制條例第10條第1項：
施用第一級毒品者，處六月以上五年以下有期徒刑。
刑法第339條第1項：
意圖為自己或第三人不法之所有，以詐術使人將本人或第三人之
物交付者，處五年以下有期徒刑、拘役或科或併科一千元以下罰
金。


司法院資訊處製作；財團法人民間司法改革基金會備份。
